Inventaris van het archief van het Nederlandse Consulaat-Generaal te Birma (Rangoon), later Gezantschap te Birma (Rangoon), 1946-1954
Nationaal Archief, Den Haag
Tot de onafhankelijkheid van India en Birma op respectievelijk 15 augustus 1947 en 4 januari 1948 liepen de officiële Nederlandse betrekkingen met het toenmalige Brits-Indië, waarvan Birma sinds eind negentiende eeuw officieel deel uitmaakte (tot het ten slotte in 1937 een aparte Britse kroonkolonie met intern zelfbestuur werd), via Londen. Wel waren er Nederlandse consulaten in Bombay, Madras, Cochin, Karachi en Rangoon, en een consulaat-generaal in Calcutta. Het eerste Nederlandse consulaat in Birma werd al in 1857 geopend in Rangoon, met als ambtsgebied de in 1852 door de Britten bezette provincie Pegu in Midden-Birma. Het consulaat in Rangoon ressorteerde onder het consulaat-generaal te Calcutta. In 1937 werd het ambtsgebied van het Nederlandse consulaat in Rangoon uitgebreid tot heel Birma, dat toen intern zelfbestuur kreeg.
Tijdens de Tweede Wereldoorlog werden zowel Birma als Nederlands-Indië enkele jaren door de Japanners bezet. Een beruchte episode uit die tijd vormde de aanleg van de Birma-Siam-spoorlijn, waarbij ruim 60.000 geallieerde krijgsgevangen, onder wie ongeveer 17.000 Nederlanders uit Nederlands-Indië, tussen 1942 en 1945 als dwangarbeiders ingeschakeld werden, om onder erbarmelijke omstandigheden in de oerwouden van Thailand en Birma te werken. In totaal kwam uiteindelijk bijna een kwart van deze dwangarbeiders, onder wie ruim 3000 Nederlanders daarbij om het leven. Na de oorlog, in de jaren 1945-1947, werden de omgekomen dwangarbeiders van de Birma-spoorlijn herbegraven op de speciaal daarvoor aangelegde militaire erevelden Kanchanaburi en Chungkai in Thailand. In Kanchanaburi bevinden zich ruim 1800, en in Chungkai ruim 300 Nederlandse oorlogsgraven.
In 1946 werd consul-generaal W.H. de Roos belast met de leiding van het, na de oorlog weer heropende, Nederlandse consulaat te Rangoon. Het consulaat ressorteerde toen niet meer onder Calcutta, maar vormde een zelfstandige vertegenwoordiging, met als ambtsgebied Birma en de daarin gelegen Indische staten, alsmede de Andaman- en Nicobar-eilanden. Met het oog op de onafhankelijkheid van Birma, werd het Nederlandse consulaat(-generaal) te Rangoon begin 1948 verheven tot gezantschap. Consul-generaal W.H. de Roos kreeg toen de diplomatieke rang van tijdelijk zaakgelastigde.
1948-1962
Direct na de onafhankelijkheid van Birma in 1948 kozen de Birmaanse leiders voor een socialistisch ontwikkelingsmodel, waarbij de inspanningen van de eigen bevolking belangrijker werden geacht dan de buitenlandse hulp. Overigens ontving de jonge staat ruimhartige hulp van Groot-Brittannië, waaraan geen verplichtingen waren verbonden, maar die door de Birmanen vooral beschouwd werd als een vanzelfsprekende compensatie voor de koloniale "exploitatie". Vanaf 1950 ontving Birma ook Amerikaanse hulp, die echter een heel ander karakter droeg dan de Britse economische hulp. De Amerikanen stuurden namelijk een omvangrijke economische missie, en een groot deel van hun hulp bestond uit het ter beschikking stellen van deskundigen en adviseurs. Overigens zegde de Birmaanse regering de Amerikaanse hulp op per 30 juni 1953, uit protest tegen de inval van Chinese anti-communistische Kwo Min Tang-troepen, waar men de invloed van de CIA achter vermoedde. Deze kwestie leidde tot een verkoeling in de betrekkingen tussen Birma en de VS, en een zekere Birmaanse toenadering tot de Chinese Volksrepubliek. Intussen verwachtte premier U Nu veel van zijn in 1952 geformuleerde "Pyidawtha-principe", op grond waarvan de lokale gemeenschappen, steunend op boeddhistische tradities, kleinere ontwikkelingsprojecten zoals scholen, wegen en bruggen zelf moesten uitvoeren, terwijl de regering zich richtte op grotere projecten. Dit principe vormde een aantal jaren het officiële uitgangspunt voor de Birmaanse planning. Maar in 1957 moest premier U Nu het particuliere initiatief al weer meer ruimte geven, en de planeconomie voor een deel opgeven, ook al werden de nationalisaties niet meer ongedaan gemaakt.
In zijn buitenlandse politiek sloot het onafhankelijke Birma zich, op grond van zijn ligging, de aard van zijn bevolking en zijn isolationalistische traditie, aan bij de niet-gebonden landen. Evenals India trad Birma op als een actief bestrijder van het kolonialisme. Zo erkende Birma in november 1948 de facto, en in december 1949 de jure, de Republiek Indonesië. Ook werd tijdens de tweede politionele actie het vliegveld Mingaladon voor Nederlandse vliegtuigen gesloten. Verder was Birma één van de eerste niet-communistische landen, die al in december 1949 de Chinese Volksrepubliek erkenden. Overigens behoorde ook Nederland tot de snelle erkenners van de Volksrepubliek. In 1956 bereikten Birma en China overeenstemming over een grensakkoord, dat vervolgens in 1960 formeel kon worden gesloten. Een extra complicatie daarbij vormde de omstandigheid, dat enkele van de voormalige Shan- en Kachin-vorstendommen in Birma schatplichtig waren geweest aan de Chinese keizer. Het akkoord met China bevatte ook een niet-aanvalsverdrag, met de verplichting voor beide partners geen lid te worden van een pact, dat tegen één van beide landen was gericht. Overigens zouden later in de jaren zestig de betrekkingen tussen Birma en China tijdelijk verslechteren. Ook in de Verenigde Naties trad Birma actief op. In 1953 bemiddelde de volkerenorganisatie in de kwestie van de in Birma binnengevallen Kwo Min Tang-troepen, en de benoeming van de Birmaan U Thant tot secretaris-generaal van de VN onderstreepte nog eens het prestige van Birma bij vooral de Afro-Aziatische landen.
Contacten met Nederland
Na de onafhankelijkheid van Birma in 1948 werden de bilaterale betrekkingen met Nederland op allerlei terreinen, maar vooral op economisch gebied, sterk uitgebreid. Zo bracht de Birmaanse premier U Nu, vergezeld door de secretaris-generaal van het departement van nationale planning, de secretaris-generaal van de Birmaanse Socialistische Partij, en een vooraanstaand zakenman, in mei 1950 een officieel bezoek aan Nederland. De Birmaanse delegatie bezocht in ons land een productie-, krediet- en verbruikscoöperatie, alsmede vestigingen van Philips en de KLM. Premier U Nu liet tijdens dit bezoek weten graag Nederlandse experts op het gebied van landbouw, veeteelt en coöperatiewezen als adviseurs te willen aantrekken. In augustus 1950 werd daarom een eerste Nederlandse expert naar Birma gezonden. In november 1950 kwam ook een Birmaanse semi-militaire aankoopmissie naar ons land, die een groot aantal Nederlandse bedrijven bezocht. Op 6 september 1951 kwam een Luchtvaartovereenkomst tussen Nederland en Birma tot stand, het enige bilaterale verdrag gesloten tussen beide landen tot 1962. Op 18 maart 1952 overhandigde de Birmaanse gezant U Zaw Win, die eveneens geaccrediteerd was te Parijs en daar ook woonachtig was, zijn geloofsbrieven in Nederland. In datzelfde jaar, op 3 juli 1952, overhandigde de nieuwbenoemde Nederlandse tijdelijk zaakgelastigde te Rangoon, J.I.M. Welsing, zijn inleidingsbrief aan de Birmaanse minister van buitenlandse zaken. Medio 1952 bezocht bovendien een Birmaanse goodwill/studie-missie ons land, terwijl in juni 1953 een Birmaanse regerings-aankoopmissie de leveringsmogelijkheden van de Nederlandse scheepswerven kwam bestuderen. Dit laatste bezoek resulteerde in belangrijke opdrachten aan de Nederlandse industrie voor de bouw van goederenwagons en schepen.
In de periode 1948-1955 nam de omvang van de bilaterale handel toe van 1,4 miljoen tot 10,3 miljoen gulden voor de Nederlandse invoer uit Birma, en van 7,6 tot 34,6 miljoen gulden voor de Nederlandse uitvoer naar Birma. In de eerste helft van de jaren vijftig bleek uit het toenemende aantal bezoeken van Birmaanse overheidsvertegenwoordigers aan Nederland een steeds groeiende belangstelling van Birma voor ons land, hetgeen ook samenhing met de versterking van de binnenlandse positie van de Birmaanse regering in die tijd, en het opzeggen door Birma van de Technical Cooperation Administration-overeenkomst met de VS in juli 1953. Zo bracht in augustus 1953 een Birmaanse planningscommissie een bezoek aan ons land, om de mogelijkheden voor Nederlandse hulp bij de ontwikkeling van de landbouw in Birma te onderzoeken. Daarop werden vier Nederlandse landbouwexperts naar Birma uitgezonden. Verder bezochten in 1953 en 1954 ook nog de Birmaanse ministers van voorlichting, buitenlandse zaken, openbare werken en rehabilitatie, en land- en bosbouw, alsmede het hoofd van de Immigratiedienst van Birma Nederland. Al die bezoeken onderstreepten de goede betrekkingen op vooral commercieel en agrarisch gebied tussen Nederland en Birma in de jaren vijftig.
Op 28 juni 1955 overhandigde de nieuwe Nederlandse zaakgelastigde te Rangoon, jhr.mr. P.J. Eekhout, zijn inleidingsbrief aan de Birmaanse minister van buitenlandse zaken. Daarvoor werd Nederland in Birma vertegenwoordigd door een tijdelijk zaakgelastigde. Op 10 december 1957 werd zaakgelastigde Eekhout verheven tot buitengewoon gezant en gevolmachtigd minister te Rangoon. Omgekeerd bood op 19 januari 1956 de nieuwe Birmaanse gezant in Nederland, Vum Ko Hau, met standplaats Parijs, zijn geloofsbrieven aan. Ook werden in 1955-1956, in het kader van de internationale technische hulp, 12 Nederlandse experts naar Birma uitgezonden. In de tweede helft van de jaren vijftig liep de, in de jaren daarvoor zo bloeiende, bilaterale handel tussen Nederland en Birma sterk terug, voornamelijk als gevolg van nieuwe, strenge invoerbeperkingen in Birma. Zo daalde de waarde van de Nederlandse invoer uit Birma van 10,3 miljoen in 1955 naar 6,6 miljoen gulden in 1956, en nam de Nederlandse uitvoer naar Birma af van 34,6 miljoen in 1955 tot 19,9 miljoen gulden in 1956. In de late jaren vijftig bezochten nog wel verschillende Birmaanse ministers ons land, zoals de ministers van handelsbevordering en van industrie in maart 1958. Ook werden er elk jaar enkele Nederlandse experts naar Birma uitgezonden, terwijl in het kader van de internationale technische hulp verschillende "fellows" in Nederland werden ontvangen. In januari 1962 ten slotte besloten Nederland en Birma hun wederzijdse gezantschappen tot ambassades te verheffen.
De personele bezetting van het Consulaat(-Generaal) te Rangoon, 1857-1948:
W. Strang Steel, 1857-1880, consul.
John E. Borland, 1880-1888, consul.
E.W.W. Dinckgreve, 1888-1891, consul.
F. Stork, 1891-1912, consul.
H. Swanenburg de Veije, 1906-1909, waarnemend consul.
T. Westra, 1909-1910, waarnemend consul.
W.B. Engelbrecht, 1912, vice-consul en waarnemend consul.
W. Massink, 1912-1929, consul.
M.J. ten Houte de Lange, 1918-1923, waarnemend consul.
A. Verhage, 1929-1942, consul.
Na de oorlog werd het Nederlandse consulaat te Rangoon (adres: P.O. Box 125) weer heropend, met een consul-generaal aan het hoofd. Het consulaat ressorteerde toen niet meer onder Calcutta, maar vormde een zelfstandige vertegenwoordiging, met als ambtsgebied Birma en de daarin gelegen Indische staten, alsmede de Andaman- en Nicobar-eilanden. Begin 1948 werd het consulaat(-generaal) in Rangoon, wegens de onafhankelijkheid van Birma, verheven tot gezantschap. Consul-generaal W.H. de Roos kreeg toen de rang van tijdelijk zaakgelastigde.
W.H. de Roos, 1946-1949, consul-generaal sinds 1946, en tijdelijk zaakgelastigde sinds 1948.
Overzicht van Nederlandse Chefs de Poste, en overige diplomatieke en consulaire ambtenaren te Rangoon, 1948-1954:
Sinds de verheffing van de Nederlandse vertegenwoordiging in Birma tot gezantschap (adres: 97 University Avenue, P.O. Box 160) in 1948, werden de taken van het consulaat behartigd door het gezantschap. Het ressort bleef aanvankelijk ongewijzigd: Birma en de daarin gelegen Indische staten, alsmede de Andaman- en Nikobar-eilanden. In 1951 werd het ressort officieel gewijzigd in "de Unie van Birma".
W.H. de Roos, 1948-1949, tijdelijk zaakgelastigde.
B.H.A. Berhitoe, 1948-1950, attaché.
H.A.G. Schillings, 1948-1955, kanselier der tweede klasse.
Mr. J.C. van Beusekom, 1949-1950, tijdelijk zaakgelastigde.
Jhr. H.P.J. Bosch van Drakestein, 1951-1952, buitengewoon gezant en gevolmachtigd minister.
J. van der Gaag, 1952, tijdelijk zaakgelastigde.
Mr. J.I.M. Welsing, 1952-1955, eerste gezantschapssecretaris en tijdelijk zaakgelastigde.
Overzicht van bilaterale verdragen tot 1962
Tot 1962 werd tussen Nederland en Birma slechts één bilateraal verdrag gesloten over het volgende onderwerp:
Luchtvaart, 6-9-1951.
Geschiedenis van het archiefbeheer
In 1970 werd het archief Rangoon, 1946-1954, naar het ministerie in Den Haag gestuurd.
De verwerving van het archief
Het archief is krachtens bepalingen van de Archiefwet overgebracht.
Inhoud en structuur van het archief
2.05
Selectie en vernietiging
Een eerste schoning van het archief had al op de post plaatsgevonden, maar bij de inventarisatie in 1990 door G.J. Lasee volgde een nieuwe schoning. Voor de inventarisatie had het archief een omvang van 20 dozen (ongeveer twee meter), na de schoning bedraagt de omvang nog 10 dozen. Een overzicht van het vernietigde materiaal kan men vinden in de, achter de Inventaris opgenomen, Verklaring van Vernietiging. Het archief van het Nederlandse consulaat(-generaal)/gezantschap te Rangoon, 1946-1954, omvat nu nog 62 inventarisnummers.
Ordening van het archief
Het archief van het Nederlandse consulaat(-generaal)/gezantschap te Rangoon over de jaren 1946-1954 vertoonde tijdens de inventarisatie in 1990 een aantal eigenaardigheden. Zo bleek dat een groot deel van de agenda's thuishoorde bij het gezantschap Ottawa, en dat er voor 1950 een lettercode
(van twee letters) gehanteerd was, die vrijwel steeds doorliep in de in 1950 ingevoerde decimale code. Met het oog op het geringe aantal dossiers dat voor 1950 was afgesloten, heeft de inventarisator gekozen voor de laatste decimale ordening. Dossiers van voor 1950 zijn naast de decimale code eveneens voorzien van de oorspronkelijke lettercode, zodat de agenda's als toegangen bruikbaar zijn gebleven. Omdat code 4 in 1950 vaak een andere betekenis had dan de latere decimale ordening op de post Rangoon, komen er overlappingen voor met vooral code 9. Door middel van verwijzingen is dit nadeel ondervangen. Het zogeheten "geheime archief" bestond uit geheime stukken, die in de "open" agenda's werden ingeschreven, zodat er in feite geen sprake was van een apart archief. Deze geheime stukken zijn nu niet meer apart gerangschikt, maar zijn integraal opgenomen in de inventaris.
Aanwijzingen voor de gebruiker
Openbaarheidsbeperkingen
Volledig openbaar.
Materiële beperkingen
Aanvraaginstructie
Openbare archiefstukken kunnen online worden aangevraagd en gereserveerd. U kunt dit ook via de terminals in de studiezaal van het Nationaal Archief doen. Om te kunnen reserveren dient u de volgende stappen te volgen:
U maakt een profiel aan op www.gahetna.nl, en logt vervolgens in
Via de archiefinventaris (alleen de beschrijvingen met rode nummers) selecteert u het gewenste archiefstuk door op de knop 'Reserveren' te klikken
In het volgende scherm geeft u aan op welke dag u het archiefstuk wilt inzien
Indien u zich bevindt in de studiezaal en een tafelnummer heeft ontvangen kunt u dit nummer vermelden. Als u geen tafelnummer heeft kunt u tafelnummer 777 laten staan
Vervolgens bevestigt u uw reservering door deze te versturen.
Verwant materiaal
Beschikbaarheid van kopieën
Bijlagen
Overzicht van geraadpleegde bronnen
Publicaties
Birma. Notitie AOD/ON, 15 juni 1972. 9 p.
Buck, H. de. Bibliografie der geschiedenis van Nederland. Leiden, 1968. 712 p.
Departement van Buitenlandse Zaken, Directie van den Buitenlandschen Dienst. Volledige Lijst der Nederlandsche Diplomatieke en Consulaire Ambtenaren, 1 october 1941-30 april 1947.
Departement van Buitenlandse Zaken, Directie van de Buitenlandse Dienst. Volledig Overzicht der Vertegenwoordigers van Nederland in het Buitenland, 1 januari 1948-1 januari 1950.
The Europa World Year Book, 2002: Myanmar, p. 2836-2859. Londen, 2002.
The Far East and Australasia, 2003: Myanmar (Burma), p. 859-874. Londen, 2002.
Goor, J. van. De Nederlandse koloniën. Geschiedenis van de Nederlandse expansie, 1600-1975. Den Haag, 1994. 400 p.
Graaff, Bob de. "Kalm temidden van woedende golven". Het ministerie van koloniën en zijn taakomgeving, 1912-1940. Proefschrift, Den Haag, 1997. 865 p.
Guerrillastrijd en drughandel in Birma. Studienota AOD/ON, 12 augustus 1986. 14 p.
Jaarboek van het Ministerie van Buitenlandse Zaken, 1949-1962.
Jong, J.J.P. de. De waaier van het fortuin, van handelscompagnie tot koloniaal imperium. De Nederlanders in Azië en de Indonesische archipel, 1595-1950. Den Haag, 1998. 715 p.
Kersten, Albert. Buitenlandse Zaken in ballingschap. Groei en verandering van een ministerie, 1940-1945. Alphen aan den Rijn, 1981. 468 p.
De militaire erevelden Kanchanaburi en Chungkai. Notitie DDI/ON, 9 juni 1993. 4 p.
Schutte, O. Repertorium der Nederlandse vertegenwoordigers, residerende in het buitenland, 1584-1810. 's-Gravenhage, 1976. 520 p.
Staatsalmanak voor het Koninkrijk der Nederlanden, 1857-1956.
Stuyt, A.M. Repertorium van door Nederland tussen 1813 en 1950 gesloten verdragen. 's-Gravenhage, 1953.
Tractatenblad van het Koninkrijk der Nederlanden. Cumulatieve Index op de jaargangen 1951-1970.
Vertegenwoordigingen van het Koninkrijk der Nederlanden in het Buitenland (het "Oranje Boekje"), 1951-1956.
IJken, K. van. Inleiding op de inventaris van het archief van het consulaat-generaal te Simla/Calcutta, en de ambassade te New Delhi, 1901-1954. DDI/ON, november 2002. 14 p.
IJken, K. van. Inleiding op de inventaris van de archieven van het consulaat-generaal te Singapore, 1945-1954. DDI/ON, januari 2003. 10 p.
Archieven
Archief van het Nederlandse Consulaat(-Generaal)/Gezantschap te Rangoon, 1946-1954.
Hieruit de dossiers:
Inventarisnummer 13, Stukken betreffende het bezoek van minister Luns aan Birma, 1953, 1 omslag.
Inventarisnummer 15, Stukken betreffende het instellen van een Nederlandse vertegenwoordiging in Birma, 1946-1948, 1 omslag.
Inventarisnummer 16, Stukken betreffende de huur en aankoop van het Nederlandse gezantschapsgebouw te Rangoon, 1948-1954, 1 omslag.
Inventarisnummer 17, Stukken betreffende de bezetting en de mutaties van het Nederlandse personeel van het gezantschap te Rangoon, 1949-1954, 1 omslag.
Inventarisnummer 21, Stukken betreffende Nederlandse graven in Birma en de herbegrafenis van Nederlandse oorlogsslachtoffers uit Rangoon, 1947-1950, 1 omslag.
Inventarisnummer 24, Stukken betreffende de Birmaanse diplomatieke vertegenwoordiging in Nederland, 1950-1951, 1 omslag.
Inventarisnummer 25, Stukken betreffende de Nederlands-Birmaanse luchtvaartovereenkomst, 1947-1951, 1 omslag.
Inventarisnummer 32, Stukken betreffende het bezoek van de Birmaanse handelsmissie U. Hpu-U.E. Myint aan Nederland, 1953, 1 omslag.
Inventarisnummer 35, Stukken betreffende het zenden van Nederlandse experts voor de opbouw van de Birmaanse industrie, 1947-1954, 1 omslag.
Inventarisnummer 37, Stukken betreffende de landdroogleggingsprojecten van de Nedeco (Netherlands Engineers Consultants) in Birma, 1951 en 1953-1954, 1 omslag.
Inventarisnummer 41, Stukken betreffende Nederlandse graven in Birma en Thailand en een oorlogsgravenovereenkomst tussen Nederland en Birma, 1952-1954, 1 omslag.
Inventarisnummer 43, Stukken betreffende het communisme in Birma, 1947-1949, 1 omslag.
Inventarisnummer 44, Stukken betreffende de Birmaanse houding in de Nieuw-Guinea-kwestie, 1950-1954, 1 omslag.
Inventarisnummer 48, Stukken betreffende de verhouding tussen Birma en Nederlands-Indië/Indonesië, en diverse Indonesische aangelegenheden, 1947-1954, 1 pak.
Inventarisnummer 51, Stukken betreffende het vredesverdrag tussen Japan en Birma, en Japanse herstelbetalingen, 1950-1954, 1 omslag.
Inventarisnummer 53, Stukken betreffende de Kuo Min Tang (KMT)-troepen in Birma, 1951-1954, 1 omslag.
Beschrijving van de series en archiefbestanddelen
- STUKKEN VAN ALGEMENE AARD, I.
  - Agenda's., 1946-1954; 1-11; 11 banden
    - 1946 aug. 19 - 1948 aug. 12, 1
    - 1948 aug. 14 - 1948 dec. 30, 2
    - 1949, 3
    - 1950, 4
    - 1951 jan. 2 - 1951 nov. 14, 5
    - 1951 nov. 14 - 1951 dec. 31, 6
    - 1952, 7
    - 1953, 8
    - 1954 jan. 2 - 1954 mei 30, 9
    - 1954 mei 30 - 1954 nov. 20, 10
    - 1954 nov. 20 - 1954 dec. 31, 11
- STUKKEN BETREFFENDE BIJZONDERE ONDERWERPEN, II.
  - ALGEMEEN
    zie tevens inv.nr. 54
    - Verslag betreffende het congres van de "All Burma Peasants" organisatie. Afschrift met bijlagen, 1954; 12; 1 stuk
    - Stukken betreffende het bezoek van minister Luns aan Birma., 1953; 13; 1 omslag
    - Stukken betreffende een bezoek van de Chef Directie Oosten van het departement van Buitenlandse Zaken aan Rangoon., 1953; 14; 1 omslag
  - ORGANISME
    - Stukken betreffende het instellen van een Nederlandse vertegenwoordiging in Birma., 1946-1948; 15; 1 omslag
    - Stukken betreffende de huur en aankoop van het Nederlandse gezantschapsgebouw te Rangoon., 1948-1954; 16; 1 omslag
    - Stukken betreffende de bezetting en de mutaties van het Nederlandse personeel van het gezantschap te Rangoon., 1949-1954; 17; 1 omslag
  - PROTOCOL
    - Missive betreffende onderscheidingen en titels in de Unie van Birma. Afschrift, 1949; 18; 1 stuk
    - Stukken betreffende de mutaties in het Corps Diplomatique te Rangoon., 1950-1954; 19; 1 omslag
  - JURIDISCHE AANGELEGENHEDEN
    - Stukken betreffende de oorlogsschade claim van de heer A.L. Frederiks tegen de Birmaanse overheid., 1946-1952; 20; 1 omslag
    - Stukken betreffende Nederlandse graven in Birma en het herbegraven van Nederlandse oorlogsslachtoffers uit Rangoon., 1947-1950; 21; 1 omslag
      zie voor Nederlandse graven tevens inv.nr. 41
  - VERHOUDING TOT LAND VAN ACCREDITERING EN VERBLIJF EN ANDERE LANDEN, RAPPORTAGE EN VOORLICHTING
    - Stukken betreffende Birmaanse binnenlandse politieke aangelegenheden., 1946-1951; 22-23; 1 pak en 1 omslag
      zie tevens inv.nr. 45
      - 1946-1949, 22
      - 1950-1951, 23
    - Stukken betreffende de Birmaanse diplomatieke vertegenwoordiging in Nederland., 1950-1951; 24; 1 omslag
    - Stukken betreffende de luchtvaartovereenkomst tussen Birma en Nederland., 1947-1951; 25; 1 omslag
    - Stukken betreffende luchtvaartverdragen van Birma met andere landen (m.u.v. Nederland)., 1950-1953; 26; 1 omslag
  - WATERSTAAT, VERKEER EN VERVOER, VERBINDINGEN EN ELEKTRONICA
    - Stukken betreffende de Birmaanse "Navigation Administration Act"., 1954; 27; 1 omslag
    - Scheepsverklaringen., 1947-1954; 28; 1 omslag
    - Stukken betreffende de Birmaanse burgerluchtvaart., 1947-1952; 29; 1 omslag
      zie voor overeenkomsten inv.nrs. 25-26
  - ECONOMIE, MIGRATIE, ARBEID
    - Stukken betreffende diverse economische aangelegenheden in Birma., 1948-1954; 30; 1 omslag
    - Stukken betreffende de uitvoering van de Birmaanse welvaartsplannen. Met bijlagen, 1952-1954; 31; 1 omslag
    - Stukken betreffende het bezoek van de Birmaanse handelsmissie U. Hpu - U.E. Myint aan Nederland., 1953; 32; 1 omslag
    - Stukken betreffende de export van Birmaanse rijst., 1953-1954; 33; 1 omslag
    - Stukken betreffende de financieel-economische toestand in Birma., 1953-1954; 34; 1 omslag
    - Stukken betreffende het zenden van Nederlandse experts voor de opbouw van de Birmaanse industrie., 1947-1954; 35; 1 omslag
    - Stukken betreffende de internationale technische hulp (o.a. Nederland) voor Birma., 1951-1954; 36; 1 omslag
    - Stukken betreffende de projecten van de Netherlands Engineers Consultants (Nedeco) in Birma voor de drooglegging van land., 1951 en 1953-1954; 37; 1 omslag
    - Stukken betreffende de handel tussen Birma en de Sowjet-Unie, Mauritius, Japan, India, Denemarken, China, Ceylon en Groot-Brittannië., 1949-1954; 38; 1 omslag
    - Stukken betreffende de nationalisatie van land in Birma., 1952-1954; 39; 1 omslag.